【裁判字號】    92,台上,2202
【裁判日期】    920424
【裁判案由】    強盜
【裁判全文】
最高法院刑事判決                              九十二年度台上字第二二○二號
    上  訴  人  乙○○
                甲○○
右上訴人等因強盜案件，不服台灣高等法院中華民國九十二年一月三十日第二審判決
（九十一年度上訴字第三六七三號，起訴案號：台灣板橋地方法院檢察署九十一年度
偵字第一三六○七號），提起上訴，本院判決如左：
    主  文
上訴駁回。
    理  由
按刑事訴訟法第三百七十七條規定，上訴於第三審法院，非以判決違背法令為理由，
不得為之。是提起第三審上訴，應以原判決違背法令為理由，係屬法定要件。如果上
訴理由狀並未依據卷內訴訟資料，具體指摘原判決不適用何種法則或如何適用不當，
或所指摘原判決違法情事，顯與法律規定得為第三審上訴理由之違法情形，不相適合
時，均應認其上訴為違背法律上之程式，予以駁回。本件上訴意旨略以：(一)本件上訴
人二人進入７｜ＥＬＥＶＥＮ便利商店（下稱統一超商）內購物時，上訴人甲○○背
有背包，上訴人乙○○則空手進入，甲○○於結帳時與被害人即統一超商店員楊哲翔
因楊某先前制止吳某吸煙態度不好而生衝突，乙○○恐甲○○不敵，始到外面車上拿
西瓜刀進入。楊哲翔指乙○○進入店內後即未再出店取刀，但被害人能見到甲○○抽
煙，難道見不到乙○○手持五十二公分長之西瓜刀，況當時正逢夏暑，乙○○又如何
能將五十二公分長之西瓜刀預藏在衣服裡。原審對此竟不採信上訴人所為伊二人係因
被害人告知禁煙態度不佳，始臨時起意搶劫之辯詞，有違認定犯罪事實應憑積極證據
之證據法則。(二)上訴人二人並未蒙面、戴安全帽及手套，顯與一般預謀強劫之歹徒不
同，上訴人在偵審中一再否認事先謀議搶劫，原判決對此未加敘明何以不採之理由，
有理由不備之違誤。(三)原判決理由欄所引述被害人所為之證言即「……指著我說如果
不進去就開槍，我心生恐懼」及「……如果你不進去，我要開槍打你，這時我嚇著了
。當時我不敢反抗，也無法反抗」等語，其證言相互矛盾，被害人當時究係不敢反抗
，抑或不能反抗即非明朗。而原判決所載「……甲○○即掏出上開道具槍作勢開槍狀
並對楊哲翔喝令「如你堅持不進入就要對你開槍」等語相威嚇事實，僅該當恐嚇取財
犯行而已，原審論處強盜罪刑，亦有適用法則不當之違誤等語。
惟查原判決認定上訴人二人有事實欄所載之犯行，因而撤銷第一審判決，改判仍論處
上訴人二人共同意圖為自己不法之所有，攜帶兇器，以強暴、脅迫至使不能抗拒，而
取他人之物（乙○○並論為累犯）罪刑，係依憑被害人楊哲翔之指證、承辦員警陳俊
傑、顏銀松之證述、上訴人二人之警訊供述，佐以卷附現埸照片、現埸圖、指紋鑑定
書等事證為其論罪之基礎。並敘明：(一)上訴人甲○○於警局初訊中即供承：係我們兩
人共同提議犯案等語，參以證人楊哲翔於警訊時指證上訴人乙○○手持預藏之西瓜刀
衝入櫃臺砍傷其左手臂等情，復於偵查中指稱：上訴人二人喬裝購物，且預藏刀械及
短槍，並無事後返車拿該等工具之情形等語，於第一審審理時證稱：「（問：西瓜刀
與槍，被告是如何拿進去的？）他們都沒有出店門，他們從進門到強盜完畢都沒有出
去過。」嗣於原審仍到庭證稱：民國九十一年六月十八日清晨五時許，上訴人二人係
一同進入店內，乙○○手上有拿東西，甲○○有背背包及腰繫霹靂包，因甲○○抽煙
，其乃告以店內禁煙等語，惟伊二人並未理會，嗣甲○○拿取二罐飲料表示欲結帳，
其便進入櫃臺準備結帳，甲○○便表示對於先前其告知禁煙一事相當不滿，乙○○便
衝入櫃臺內持西瓜刀砍其左上臂等語甚屬明確，顯見上訴人二人並非於發生爭執後方
出店外拿取西瓜刀及道具槍，而係於進入統一超商時，即已預藏上開西瓜刀及道具槍
而攜帶入內，且證人楊哲翔自外觀僅能發覺乙○○手上持有物品、甲○○背背包及腰
繫霹靂包進入店內之情，而未能於乙○○一進入店內即發現渠攜有五十二公分長之西
瓜刀，其證述前後一致，且與常情相符，應可採信，又參酌上訴人二人攜帶西瓜刀及
道具槍進入店內之事實即足以表彰渠等預謀犯罪之犯意，乙○○、甲○○辯稱：渠等
並非蓄意搶劫，係因店員態度不佳方臨時起意搶劫云云，顯非可採。至於上訴人於犯
案時縱未載安全帽、口罩、手套或未蒙面等情，並不足以作為並非預謀犯罪之有利證
據。(二)本件犯行係乙○○持上開西瓜刀向店員楊哲翔之左上半身方向揮擊，致楊哲翔
受有左上臂、左前臂、左耳後裂傷之傷害，乙○○右手持西瓜刀，左手欲強拉楊哲翔
進入店內後方辦公室，楊哲翔畏懼閃躲，甲○○即掏出上開道具槍作勢開槍狀，並對
楊哲翔喝令「如你堅持不進入，就要對你開槍」等語相威嚇，二人並強拉楊哲翔進入
店內後方辦公室內，乙○○隨即在前述辦公室內以該統一超商內之膠帶黏捆楊哲翔之
手腳，以上開強暴、脅迫之方法，至使楊哲翔不能抗拒後，由乙○○以該統一超商內
隨手拾得之螺絲起子一把，撬開儲藏室鐵櫃取走該超商內之監視錄影帶，而甲○○留
乙○○繼續監控楊哲翔行動，其則至統一超商店面，搜刮櫃檯內所存放之現金新台幣
（下同）六千九百五十七元、行動電話儲值卡六十六張（價值約三萬元）及櫃檯內貨
架上之洋菸二十條（價值約一萬元）等財物等情，亦據甲○○、乙○○於警訊中供承
在卷，並經證人楊哲翔於偵審中指證明確。又證人楊哲翔復於原審證稱：甲○○自包
包拿出預藏之槍出來指著我，並對我說：「如果你不進去，我要開槍打你」，這時我
就嚇著了，當時我不敢反抗，也無法反抗，乙○○拿西瓜刀先拉我出櫃臺，甲○○也
拿槍把我拉到儲藏室，甲○○在後面的儲藏室拿槍托打我的頭，乙○○將我的手、腳
連同椅子一起用膠帶綑綁起來等語，可見上訴人等所施之強暴、脅迫方法，客觀上對
於店員楊哲翔之身體及自由造成實質上之侵害，已達於使被害人無法抗拒之程度，乙
○○以持刀砍傷之強暴方法，及甲○○持槍脅迫，至使店員楊哲翔不能抗拒而強盜財
物至明，非僅止於恐嚇取財等理由綦詳，核難遽認原判決有認定事實違背證據法則、
理由不備及適用法則不當之違誤。其餘上訴意旨徒憑己見就原審採證認事職權之行使
及原判決已論斷說明事項，重複為事實之爭辯，亦非適法之第三審上訴理由。上訴意
旨指摘各項，均核與法律規定得為第三審上訴理由之違法情形，不相適合，依前揭說
明，其上訴違背法律上之程式，應予駁回。
據上論結，應依刑事訴訟法第三百九十五條前段，判決如主文。
中      華      民      國    九十二    年      四      月    二十四    日
                              最高法院刑事第十一庭
                                  審判長法官  呂  潮  澤
                                        法官  白  文  漳
                                        法官  陳  世  雄
                                        法官  孫  增  同
                                        法官  林  開  任
      右正本證明與原本無異
                                              書  記  官
中      華      民      國    九十二    年      四      月    二十九    日


司法院資訊處製作；財團法人民間司法改革基金會備份。
